臺灣高等法院刑事判決　　　　　　　 100年度上易字第1580號
上　訴　人　臺灣板橋地方法院檢察署檢察官
被　　　告　周泓志
上列上訴人因被告詐欺案件，不服臺灣板橋地方法院99年度訴字
第3629號，中華民國100 年4 月8 日第一審判決（起訴案號：臺
灣板橋地方法院檢察署99年度偵字第25449 號），提起上訴，本
院判決如下：
    主  文
上訴駁回。
    理  由
一、公訴意旨略以：被告周泓志侵占告訴人曾上哲之國民身分證
    及健保卡各1 紙後，與莊怡君共同意圖為自己不法之所有及
    基於行使偽造文書之犯意，於民國98年7月12日下午2時許，
    一同至臺南縣永康市○○○路105 號之樂事多通訊行外，由
    周泓志將上開曾上哲之國民身分證及健保卡交付莊怡君，由
    莊怡君持該等證件進入樂事多通訊行，偽稱受曾上哲委託申
    辦行動電話門號，在行動電話服務申請書、行動通信網路業
    務服務申請書、號碼可攜/ 新申裝同意書、行動電話門號申
    請代辦授權書、優惠門號及手機保固同意書等私文書上偽簽
    曾上哲之簽名，表示曾上哲委由樂事多通訊行向臺灣大哥大
    公司及遠傳公司各申請行動電話門號0000000000號及000000
    0000號，而偽造上開不實行動電話服務申請書後，持交不知
    情之樂事多通訊行職員，且出示上述曾上哲身分證、健保卡
    供該職員核對申請人之姓名、身分證統一編號資料，而行使
    偽造申請書，致莊怡君得以申得前揭門號之SIM卡2張（上開
    侵占、行使偽造私文書部分，業經判決有罪確定）。嗣莊怡
    君取得上開SIM卡2張後交予被告使用，以此方法詐得遠傳公
    司服務之不法利益新臺幣（下同）7,370 元及台灣大哥大公
    司服務之不法利益，足以生損害於告訴人及遠傳公司、台灣
    大哥大公司對於行動電話申請管理之正確性，因認被告此部
    分犯行另涉犯刑法第339條第2項之詐欺得利罪嫌。
二、按犯罪事實應依證據認定之，無證據不得認定犯罪事實；不
    能證明被告犯罪者，應諭知無罪之判決，刑事訴訟法第 154
    條第 2項、第301條第1項分別定有明文。而所謂認定犯罪事
    實之證據，係指足以認定被告確有犯罪行為之積極證據而言
    ，該項證據自須適合於被告犯罪事實之認定，始得採為斷罪
    資料。且刑事訴訟上證明之資料，無論其為直接或間接證據
    ，均須達於通常一般之人均不致有所懷疑，而得確信其為真
    實之程度，始得據為有罪之認定，若其關於被告是否犯罪之
    證明未能達此程度，而有合理懷疑之存在，致使無從形成有
    罪之確信，根據「罪證有疑、利於被告」之證據法則，即不
    得遽為不利被告之認定，最高法院著有53年台上字第656 號
    、29年上字第3105號、76年台上字第4986號判例可資參照。
    次按刑事訴訟法第161條已於91年2月8日修正公布，其第1項
    規定：檢察官就被告犯罪事實，應負舉證責任，並指出證明
    之方法。因此，檢察官對於起訴之犯罪事實，應負提出證據
    及說服之實質舉證責任。倘其所提出之證據，不足為被告有
    罪之積極證明，或其指出證明之方法，無從說服法院以形成
    被告有罪之心證，基於無罪推定之原則，自應為被告無罪判
    決之諭知（最高法院92年臺上字第128 號判例參照）。
三、本件公訴意旨認被告另涉此部分詐欺得利罪嫌，無非係以：
    證人即共同被告莊怡君及證人即告訴人曾上哲於警詢及偵查
    中之證述、遠傳公司寄送告訴人之緊急繳款通知書等，為其
    主要論據。訊據被告堅決否認此部分撥打冒名申請門號之詐
    欺得利犯行，辯稱：其未曾使用上開冒名申請之門號000000
    0000號、0000000000號之行動電話等語。
四、按被告以外之人於審判外之言詞或書面陳述，除法律有規定
    者外，不得作為證據；又被告以外之人於審判外之陳述，雖
    不符合同法第159條之1至第159條之4之規定，但經當事人於
    審判程序同意作為證據，法院審酌該言詞陳述或書面陳述作
    成時之情況，認為適當者，亦得為證據。當事人、代理人或
    辯護人於法院調查證據時，知有第159條第1項不得為證據之
    情形，而未於言詞辯論終結前聲明異議者，視為有前項之同
    意，刑事訴訟法第159條第1項及第159條之5分別定有明文。
    查本判決所引用之各該被告以外之人於審判外之陳述（包含
    書面陳述），雖屬傳聞證據，惟當事人於本院準備程序均表
    示同意作為證據，本院審酌上開證據資料製作時之情況，尚
    無違法不當及證明力明顯過低之瑕疵，亦認為以之作為證據
    應屬適當，爰依刑事訴訟法第159條之5規定，認該等證據均
    有證據能力，合先敘明。
五、經查：(1)證人即共同被告莊怡君雖於檢察官訊問時證稱：被
    告曾交付曾上哲之國民身分證及健保卡予其出面申辦門號等
    情甚詳（見臺灣台南地方法院檢察署99年度偵字第5051號卷
    「下稱檢察署偵查卷」第7、10 頁），並有遠傳公司寄發之
    緊急繳款通知書可按（台南縣警察局永康分局偵查卷第30頁
    ），然此僅足證明被告曾與共同被告莊怡君共同行使偽造私
    文書，申辦遠傳公司之0000000000號手機門號，且該門號於
    98 年7月4日至同年9月19日間，確曾經他人使用，並欠繳電
    信費用7370元之事實，惟尚無足證明被告就持用上述門號通
    話而詐欺得利一事，有何犯意聯絡或行為分擔。參以，證人
    莊怡君就被告是否持用上述行動電話門號一事，業於檢察官
    訊問時具結證述：原先門號申辦出來，是被告要使用，但因
    為門號沒有開通，被告就沒有拿走等語甚詳（見檢察署偵查
    卷第7 頁），是於缺乏其他佐證之情形下，尚難單以被告曾
    共同冒名申請行動電話門號之現存事證，遽認被告係撥打上
    開行動電話詐欺得利之實際行為人，或有任何犯意聯絡、行
    為分擔。(2)莊怡君出面冒名申請行動電話時，於遠傳行動電
    話服務申請書上填寫之帳單寄送地址為「臺南市○區○○路
    4段126巷17號6樓之3」（見警察局卷宗第27頁），於臺灣大
    哥大行動通信網路業務服務申請書上填寫之帳單地址為「臺
    南市○區○○○路70巷72號」（見警察局卷宗第22頁），此
    有上開申請書影本可按。而莊怡君於上開遠傳行動電話服務
    申請書上填寫之帳單地址，經核與莊怡君於檢察官訊問時陳
    明之居所地址相符，有99年4月8日檢察官訊問筆錄影本可按
    （見檢察署偵查卷第6 頁），益見莊怡君於冒名向遠傳電信
    公司申請門號之始，即有意以自己居所為帳單收受地址；又
    上開二行動電話門號申請書所載之帳單寄送地址，經本院函
    查設籍資料結果，亦經臺南市北區戶政事務所100年8月24日
    南市北戶字第1000004651號函覆：該轄查無公園北路70巷72
    號之門牌，另西門路4段126巷17號6樓之3則查無設籍資料等
    情甚詳（見本院卷第39頁）。且觀諸被告刑案紀錄表等資料
    ，均查無其曾設籍於上開帳寄地址之紀錄，故依現存卷證，
    尚難認被告係撥打前述行動電話而詐欺得利之實際行為人，
    或有任何犯意聯絡或行為分擔，自無從為不利被告之認定。
六、綜上所述，公訴及上訴意旨所舉事證，尚未達於通常一般人
    均不致於有所懷疑，而得確信其為真實之程度，本院自無從
    形成被告有罪之確信，此外，復查無其他積極證據足以證明
    被告有公訴意旨所指之詐欺得利犯行。原審基此認不能證明
    被告犯罪，而為被告無罪之諭知，經核並無違誤。檢察官上
    訴意旨雖以：原審未調查前開遠傳電信行動電話門號之帳寄
    地址與被告之關係，逕以證人莊怡君錯誤之證述為判決基礎
    ，有應調查之證據未予調查之違法等語。然查，本院依公訴
    意旨所憑之事證及上訴意旨請求調查之事項函查結果，均無
    足使本院確信被告曾使用前開0000000000號遠傳門號而詐欺
    得利，或有何犯意聯絡、行為分擔，不能遽以詐欺得利罪相
    繩，業如前述。是檢察官上訴意旨執前詞指摘原判決不當，
    為無理由，應予駁回。
據上論斷，應依刑事訴訟法第368條，判決如主文。
本案經檢察官楊秀琴到庭執行職務。
中    華    民    國   100    年    10    月    13    日
                  刑事第七庭審判長法  官  溫耀源
                                  法  官  張傳栗
                                  法  官  朱瑞娟
以上正本證明與原本無異。
不得上訴。
                                  書記官  郭家慧
中    華    民    國   100    年    10    月    13    日